ACORDAO-COMPLETO-2366750

ACÓRDÃO 2890/2019 ATA 46/2019 - PLENÁRIO

VISTOS, relatados e discutidos estes autos de representação formulada pela Procuradoria da República em Corumbá - MS sobre os indícios de irregularidade na aquisição do imóvel rural denominado "Fazenda São Gabriel" no Município de Corumbá - MS, para fins de reforma agrária, pela Superintendência Regional Instituto Nacional de Colonização e Reforma Agrária no Estado do Mato Grosso do Sul (Incra-MS) ;
	ACORDAM os Ministros do Tribunal de Contas da União, reunidos em Sessão do Plenário, ante as razões expostas pelo Relator, em:
	9.1. considerar prejudicada a cautelar suspensiva deferida pelo item 9.2 do Acórdão 1232/2017-TCU-Plenário, por perda de objeto; 
	9.2. determinar que a unidade técnica adote as seguintes medidas:
	9.2.1. envie a cópia do presente Acórdão, com o Relatório e a Proposta de Deliberação, à representante, à Superintendência Regional do Instituto Nacional de Colonização e Reforma Agrária no Estado do Mato Grosso do Sul (Incra-MS) e à Secretaria do Tesouro Nacional (STN) , para ciência; 
9.2.2. envie a cópia deste Acórdão, com o Relatório e a Proposta de Deliberação, a André de Carvalho Pagnoncelli (OAB/MS 7.587) e a Mônica Mello Miranda (OAB/MS 7.088) , como representantes de Guilherme de Barros Costa Marques Bumlai, Maurício de Barros Bumlai, Cristiane de Barros Costa Marques Bumlai e Fernando de Barros Bumlai, informando-lhes que a possível tentativa de eventual ocultação ou dilapidação patrimonial pode evidenciar a nefasta prática de fraude contra credores ou de fraude à execução, podendo ser anulada ou tornada ineficaz pelo poder público, com a subsequente reprimenda estatal; 
	9.2.3. analise e se manifeste conclusivamente sobre a necessidade, ou não, de superveniente concessão da eventual cautelar de indisponibilidade dos bens do referido responsável, nos termos do art. 44, § 2º, da Lei nº 8.443, de 1992, e do art. 274 do RITCU, diante do suscitado prejuízo à aludida cautelar suspensiva, devendo apresentar o subjacente parecer técnico sobre esse específico ponto ao Ministro-Relator no prazo de até 30 (trinta) dias; e
		9.2.4. promova o apensamento do presente processo ao TC Processo 017.547/2017-2, dando o necessário prosseguimento ao feito, com a devida urgência.

Representação sobre possíveis irregularidades na aquisição do imóvel rural denominado "Fazenda São Gabriel" para fins de reforma agrária.

Instituto Nacional de Colonização e Reforma Agrária - Superintendência Regional no Estado do Mato Grosso do Sul (Incra).

3. Representante: Procuradoria da República em Corumbá - MS.

13.1. Ministros presentes: José Mucio Monteiro (Presidente), Walton Alencar Rodrigues, Benjamin Zymler, Raimundo Carreiro e Ana Arraes.
13.2. Ministro-Substituto convocado: Augusto Sherman Cavalcanti.
13.3. Ministros-Substitutos presentes: Marcos Bemquerer Costa e André Luís de Carvalho (Relator).

ACORDAO-COMPLETO-2404990

Acórdão de Relação 839/2020 - Plenário

Acórdão de Relação

ANDRÉ DE CARVALHO

Trata-se de representação formulada pela Procuradoria da República em Corumbá - MS sobre os indícios de irregularidade na aquisição do imóvel rural denominado "Fazenda São Gabriel" no Município de Corumbá - MS, para fins de reforma agrária, pela Superintendência Regional Instituto Nacional de Colonização e Reforma Agrária no Estado do Mato Grosso do Sul (Incra-MS) . 
2. 	A representante noticiou, em suma, a subsistência de superfaturamento apontado pelo Laudo nº  18/2010 solicitado pelo Ministério Público Federal (MPF) no âmbito do Procedimento Administrativo nº  1.21.000.000257/2005-07, já que, nesse laudo, o referido imóvel teria sido avaliado pelo valor total de R$ 13.355.146,81 em contraponto à avaliação dada pelo Laudo nº 7/2005 do Incra sob o patamar de R$ 20.920.783,58, indicando a indevida diferença de R$ 7.565.636,77.
3.	Após a análise do feito, o auditor federal da SecexAgroambiental lançou o seu parecer à Peça nº  273, com a anuência dos dirigentes da unidade técnica (Peças nº 274 e 275) , nos seguintes termos:
	" (...) 2. Registra-se que esta instrução contém informações sigilosas oriundas da Operação Lava Jato e compartilhadas com o TCU mediante autorização judicial.
	Histórico 
	3. Ao deliberar sobre a presente representação, por meio do Acórdão 1232/2017-TCU-Plenário (peça 180) , o Tribunal decidiu, entre outros aspectos,
	'9.1. conhecer da presente representação, nos termos do art. 237, inciso I e parágrafo único, do Regimento Interno do TCU, para, no mérito, considerá-la parcialmente procedente; 
	9.2. determinar que, nos termos do art. 71 da CF88 e do art. 276 do Regimento Interno do TCU (RITCU) , a Superintendência Regional Instituto Nacional de Colonização e Reforma Agrária no Estado do Mato Grosso do Sul (Incra/MS) e a Secretaria do Tesouro Nacional (STN) suspendam cautelarmente todo o procedimento de resgate dos Títulos da Dívida Agrária (TDA) emitidos, mas ainda não resgatados, em contraprestação à aquisição da Fazenda São Gabriel no Município de Corumbá/MS, em 28/10/2005, até que o TCU delibere definitivamente sobre a regularidade, ou não, do valor de aquisição do referido imóvel rural; 
	9.3. determinar que, nos termos do art. 276 do RITCU, a Secex/MS promova as oitivas posteriores do Incra/MS e da STN, bem como dos responsáveis nestes autos, para que, no prazo de 15 (quinze) dias, se manifestem sobre as falhas ensejadoras da cautelar suspensiva determinada pelo item 9.2 deste Acórdão; 
	9.4. requisitar, nos termos do art. 101 da Lei n.º 8.443, de 1992, e do art. 297 do RITCU, a prestação de serviço técnico especializado por órgãos e entidades da administração federal para que, no prazo de até 120 (cento e vinte) dias, seja emitido o devido pronunciamento técnico sobre a aferição do regular valor de aquisição da Fazenda São Gabriel no Município de Corumbá/MS, em 28/10/2005, aí incluídos os valores inerentes aos cálculos da nota agronômica, do custo de formação das pastagens e da apropriação das benfeitorias porventura existentes, entre outros itens relacionados com o aludido imóvel rural, além dos valores atinentes à avaliação da terra nua; 
	9.5. determinar que a Segecex promova a definição dos órgãos e entidades da administração federal para o cumprimento do item 9.4 deste Acórdão e, em seguida, providencie a devida notificação das respectivas instituições destinadas à execução do aludido serviço técnico especializado, dentro do prazo fixado pelo TCU, devendo a correspondente equipe de perícia técnica ser formada, contudo, por, no mínimo, 2 (dois) especialistas obtidos junto às referidas instituições, sob a chefia de 1 (um) auditor federal designado pela Segecex; 
	9.6. ordenar, desde já, a conversão da presente representação em processo de tomada de contas especial (TCE) , nos termos do art. 47 da Lei n.º 8.443, de 1992; 
	9.7. determinar que, no prazo de até 15 (quinze) dias após a conclusão do serviço técnico especializado requisitado pelos itens 9.4 e 9.5 deste Acórdão, a Secex/MS submeta o referido processo de TCE ao Relator do presente feito, com a necessária proposta de citação dos responsáveis pelas irregularidades na aquisição da Fazenda São Gabriel no Município de Corumbá/MS, em 28/10/2005, indicando, para tanto, os valores de dano ao erário inerentes a cada item na aquisição do referido imóvel rural em conjunto com as condutas de cada gestor público responsável e/ou de cada beneficiário dessa aquisição, a partir da análise de todos os laudos técnicos acostados nestes autos, aí incluído o parecer técnico resultante do aludido serviço técnico especializado;'
	4. Cabe registrar que, em atendimento ao item 9.6 do acórdão, foi autuado o TC Processo 017.547/2017-2. A peça 284 desse processo contém o pronunciamento técnico a que se referem os itens 9.4 e 9.5 do Acórdão 1232/2017-TCU-Plenário, sendo que cópia foi juntada aos presentes autos (peça 272) .
	5. Em atendimento ao item 9.3 do acórdão, a Secex/MS promoveu as devidas oitivas. As respostas do Incra/MS, STN e responsáveis nestes autos constam das peças 215, 219 e 233, respectivamente. Posteriormente, a STN encaminhou esclarecimentos adicionais sobre a situação dos títulos objeto da medida cautelar (peça 226) .
	6. Em sua análise (peça 236) , a Secex/MS destacou informação trazida pela STN de que os títulos emitidos em contraprestação à aquisição da Fazenda São Gabriel já teriam vencido e, consequentemente, já teriam sido resgatados. Sendo assim, propôs a revogação da cautelar concedida por intermédio do subitem 9.2 do Acórdão 1232/2017-TCU-Plenário, dada a impossibilidade de se dar cumprimento à medida determinada pelo TCU. A unidade técnica acrescentou que, em síntese, a resposta dos responsáveis considerou justo o valor de aquisição da Fazenda São Gabriel. Quanto ao Incra/MS, foi apenas informado que a suspensão cautelar de resgate de títulos da dívida agrária deveria ser requerida à STN.
	7. Ao prolatar o Acórdão 2491/2017-TCU-Plenário (peça 240) , o Tribunal considerou que a revogação da cautelar poderia ser melhor apreciada em conjunto com a análise sobre o cumprimento das medidas ainda pendentes de solução nestes autos. Nesse sentido, foi determinado à unidade técnica as seguintes providências: 
	'1.7.1.avalie a regularidade, ou não, de todo o procedimento para o aludido resgate dos TDA, a partir das informações suscitadas pela STN no expediente acostado à Peça 226; 
	1.7.2. atente para a necessidade de concluir a efetiva avaliação final da Fazenda São Gabriel, em Corumbá - MS, dentro do prazo suscitado pelo TCU, seja pela eventual conclusão da anunciada perícia judicial, seja pela pronta execução da requisição de serviço técnico determinada pelo item 9.4 do Acórdão 1232/2017-TCU-Plenário;'
	8. O serviço técnico a que se refere o item 1.7.2 já integra o TC Processo 017.547/2017-2, conforme mencionado anteriormente. A análise do referido documento deve ser realizada no âmbito daquele processo de tomada de contas especial. Assim, considera-se que este item está cumprido. 
	9. Quanto ao item 1.7.1, a Secex/MS solicitou à STN que detalhasse o processo de emissão e resgate dos TDA (peça 250) , sendo que a resposta encaminhada consta à peça 260. O exame do procedimento relatado pela STN referente ao resgate dos TDA será feito a seguir.
	Exame técnico
	10. Na peça 260, a STN informou que, por força do Decreto 578/92, os TDA passaram a ser emitidos exclusivamente pela Secretaria, mediante solicitação expressa do Incra. Para isso, a STN elabora e publica a respectiva portaria de emissão, contendo data de lançamento e prazo de vencimento dos TDA, quantidades, valor nominal na data de emissão, valor financeiro na data de emissão e valor financeiro atualizado para a data da portaria, sendo que esta última informação foi implementada a partir de 2016.
	11. Os TDA emitidos são registrados escrituralmente, i.e., de forma eletrônica, na conta da instituição financeira indicada pelo Incra junto à central de custódia. A STN esclareceu que os TDA são fungíveis, ou seja, títulos que possuem a mesma data de resgate e são remunerados pela mesma taxa de juros são títulos idênticos em essência.
	12. Os TDA emitidos permanecem bloqueados até que o Incra solicite seu desbloqueio, conforme o art. 3º da IN STN/Incra 01/95. Segundo a Secretaria, quando do desbloqueio dos títulos, o beneficiário dos TDA passa efetivamente a usufruir da sua titularidade, podendo negociar livremente os títulos no mercado secundário.
	13. Na data de vencimento, a STN realiza o pagamento dos juros e do principal dos títulos custodiados na central de custódia às instituições financeiras custodiantes dos TDA. Estas, por sua vez, realizam o pagamento dos valores aos detentores dos títulos. 
	14. A STN enfatizou que o acompanhamento individualizado da titularidade dos TDA cabe às instituições financeiras, as quais possuem controle analítico das contas de custódia por beneficiário. O órgão afirmou não dispor de meios legais e operacionais para realizar o controle individualizado da titularidade (cadeia dominial) e da movimentação de títulos da dívida pública federal mobiliária interna. Ademais, segundo a STN, a lei do sigilo bancário (Lei Complementar 105/2001) não permitiria a obtenção dessas informações.
	15. Em relação ao caso em tela, a STN apresentou diversos documentos de suporte. Por meio do Ofício 716/2005/AS, de 19/10/2005, o Incra solicitou o lançamento dos TDA de números 595/05 a 602/05, no valor total de R$ 16,6 milhões, e indicou como agente financeiro a então Caixa Econômica Federal de Campo Grande/MS. Cada conjunto de títulos teria vencimento em uma de duas datas distintas, 1/10/2010 ou 1/10/2015 (peças 262 e 263) . Por sua vez, a Portaria 708, de 25/10/2005, autorizou a emissão dos TDA nos termos solicitados (peça 264) . 
	16. À peça 265, consta o registro dos TDA, bloqueados, na conta da então Caixa Econômica Federal junto à central de custódia. A STN enviou a comprovação da emissão dos TDA ao Incra por meio do Ofício 6601/2005/STN/CODIV/GEPRE, de 27/10/2005 (peça 266) .
	17. Por meio do Ofício Incra 823/2005/AS, de 24/11/2005, foi solicitado o desbloqueio dos TDA emitidos em contrapartida à aquisição da Fazenda São Gabriel (peça 267, p. 5 a 8) . A STN repassou a solicitação à então Caixa Econômica Federal, instituição financeira custodiante dos títulos, por meio do Ofício 7621/2005/STN/CODIV/GEPRE, de 30/11/2005 (peça 267, p. 1 a 4) .
	18. Finalmente, a STN informou que pagou à instituição financeira custodiante dos títulos à época os juros e principal dos TDA em questão, anualmente quando da ocorrência dos vencimentos de cada série de TDA emitidos, pela sua totalidade e sem identificação de titulares. A instituição financeira, então, transferiu os recursos devidos às contas dos titulares dos títulos (peça 260, p. 4) .
	19. O exame das informações relatadas acima não identificou a ocorrência de irregularidades. Entende-se que os esclarecimentos prestados pela STN se mostram em conformidade com a legislação pertinente, em particular o Decreto 578/92 e a IN STN/Incra 01/95 (peça 268) .
	20. Cabe destacar que os TDA em questão foram desbloqueados já em 2005, sendo que seu resgate foi finalizado em 1º/10/2015. Dessa forma, já não havia TDA alcançáveis pela suspensão cautelar de resgate determinada pelo item 9.2 do Acórdão 1232/2017-TCU-Plenário, prolatado em 14/6/2017. Sendo assim, entende-se caracterizada a perda de objeto da medida, cabendo a sua revogação.
	Informações adicionais
	21. Cumpre anotar que há pedido de sustentação oral formulado pelo advogado dos antigos proprietários da Fazenda São Gabriel, com despacho de autorização do Ministro Raimundo Carrero, à época Vice-Presidente do TCU, ambos na mesma peça 157.
	Proposta de encaminhamento
	22. Ante todo o exposto, submetemos os autos à consideração superior propondo:
	a) revogar a cautelar concedida por intermédio do subitem 9.2 do Acórdão 1232/2017-TCU-Plenário, devido à perda do seu objeto;
	b) dar ciência do acórdão que vier a ser proferido à Superintendência Regional do Instituto Nacional de Colonização e Reforma Agrária no Estado do Mato Grosso do Sul (Incra/MS) e à Secretaria do Tesouro Nacional (STN) , destacando que o relatório e o voto que fundamentam a deliberação ora encaminhada podem ser acessados por meio do endereço eletrônico www.tcu.gov.br/acordaos e que, caso tenham interesse, o Tribunal pode encaminhar-lhes cópia desses documentos sem quaisquer custos para V. Sas.; e 
	c) apensar os presentes autos ao TC Processo 017.547/2017-2, na forma prevista no art. 41 da Resolução - TCU 259/2014."
É o Relatório.

8.1. André de Carvalho Pagnoncelli (OAB/MS 7.587) e Mônica Mello Miranda (OAB/MS 7.088), representando Guilherme de Barros Costa Marques Bumlai, Maurício de Barros Bumlai, Cristiane de Barros Costa Marques Bumlai e Fernando de Barros Bumlai.

Não atuou.

REPRESENTAÇÃO. POSSÍVEIS IRREGULARIDADES NA AQUISIÇÃO ADMINISTRATIVA DE IMÓVEL RURAL PARA FINS DE REFORMA AGRÁRIA. CONHECIMENTO. PROVIMENTO PARCIAL. SUSPENSÃO CAUTELAR DO RESGATE DOS TDA. INFORMAÇÕES COMPLEMENTRES DA STN. PREJUÍZO À REFERIDA CAUTELAR SUSPENSIVA. CIÊNCIA. APENSAMENTO DEFINITIVO AO TC 017.547/2017-2.

REPRESENTAÇÃO (REPR)

Secretaria de Controle Externo da Agricultura e do Meio Ambiente (SecexAgroambiental).

Trata-se de representação formulada pela Procuradoria da República em Corumbá - MS sobre os indícios de irregularidade na aquisição do imóvel rural denominado "Fazenda São Gabriel" no Município de Corumbá - MS, para fins de reforma agrária, pela Superintendência Regional Instituto Nacional de Colonização e Reforma Agrária no Estado do Mato Grosso do Sul (Incra-MS) .
2.	Como visto, a representante teria, em suma, noticiado a subsistência de superfaturamento apontado pelo Laudo nº  18/2010 solicitado pelo Ministério Público Federal (MPF) no âmbito do Procedimento Administrativo nº  1.21.000.000257/2005-07, já que, nesse laudo, o referido imóvel teria sido avaliado pelo valor total de R$ 13.355.146,81 em contraponto à avaliação dada pelo Laudo nº 7/2005 do Incra sob o patamar de R$ 20.920.783,58, indicando a indevida diferença de R$ 7.565.636,77.
3.	Ao apreciar inicialmente o feito, o Plenário do TCU proferiu o Acórdão 1.232/2017 no seguinte sentido:
	" (...) 9.1. conhecer da presente representação, nos termos do art. 237, inciso I e parágrafo único, do Regimento Interno do TCU, para, no mérito, considerá-la parcialmente procedente; 
	9.2. determinar que, nos termos do art. 71 da CF88 e do art. 276 do Regimento Interno do TCU (RITCU) , a Superintendência Regional Instituto Nacional de Colonização e Reforma Agrária no Estado do Mato Grosso do Sul (Incra/MS) e a Secretaria do Tesouro Nacional (STN) suspendam cautelarmente todo o procedimento de resgate dos Títulos da Dívida Agrária (TDA) emitidos, mas ainda não resgatados, em contraprestação à aquisição da Fazenda São Gabriel no Município de Corumbá/MS, em 28/10/2005, até que o TCU delibere definitivamente sobre a regularidade, ou não, do valor de aquisição do referido imóvel rural; 
	9.3. determinar que, nos termos do art. 276 do RITCU, a Secex/MS promova as oitivas posteriores do Incra/MS e da STN, bem como dos responsáveis nestes autos, para que, no prazo de 15 (quinze) dias, se manifestem sobre as falhas ensejadoras da cautelar suspensiva determinada pelo item 9.2 deste Acórdão; 
	9.4. requisitar, nos termos do art. 101 da Lei n.º 8.443, de 1992, e do art. 297 do RITCU, a prestação de serviço técnico especializado por órgãos e entidades da administração federal para que, no prazo de até 120 (cento e vinte) dias, seja emitido o devido pronunciamento técnico sobre a aferição do regular valor de aquisição da Fazenda São Gabriel no Município de Corumbá/MS, em 28/10/2005, aí incluídos os valores inerentes aos cálculos da nota agronômica, do custo de formação das pastagens e da apropriação das benfeitorias porventura existentes, entre outros itens relacionados com o aludido imóvel rural, além dos valores atinentes à avaliação da terra nua; 
	9.5. determinar que a Segecex promova a definição dos órgãos e entidades da administração federal para o cumprimento do item 9.4 deste Acórdão e, em seguida, providencie a devida notificação das respectivas instituições destinadas à execução do aludido serviço técnico especializado, dentro do prazo fixado pelo TCU, devendo a correspondente equipe de perícia técnica ser formada, contudo, por, no mínimo, 2 (dois) especialistas obtidos junto às referidas instituições, sob a chefia de 1 (um) auditor federal designado pela Segecex; 
	9.6. ordenar, desde já, a conversão da presente representação em processo de tomada de contas especial (TCE) , nos termos do art. 47 da Lei n.º 8.443, de 1992; 
	9.7. determinar que, no prazo de até 15 (quinze) dias após a conclusão do serviço técnico especializado requisitado pelos itens 9.4 e 9.5 deste Acórdão, a Secex/MS submeta o referido processo de TCE ao Relator do presente feito, com a necessária proposta de citação dos responsáveis pelas irregularidades na aquisição da Fazenda São Gabriel no Município de Corumbá/MS, em 28/10/2005, indicando, para tanto, os valores de dano ao erário inerentes a cada item na aquisição do referido imóvel rural em conjunto com as condutas de cada gestor público responsável e/ou de cada beneficiário dessa aquisição, a partir da análise de todos os laudos técnicos acostados nestes autos, aí incluído o parecer técnico resultante do aludido serviço técnico especializado; (...) "	
4.	Em cumprimento, pois, ao referido Acórdão 1232/2017-TCU-Plenário, por meio do expediente acostado à Peça 226, a Secretaria do Tesouro Nacional (STN) noticiou que, embora já não tivesse ingerência sobre a suspensão dos títulos, pois não teria meios de identificar os seus detentores ante o desbloqueio solicitado pelo Incra em 24/11/2005, os referidos TDA teriam vencido em 1º/10/2010 e em 1º/10/2015.
5.	A informação fornecida pela STN, contudo, no sentido de já terem sido resgatados os TDA emitidos em contraprestação à aquisição da Fazenda São Gabriel evidenciaria a impossibilidade material de promover o cumprimento do item 9.2 do Acórdão 1232/2017-TCU-Plenário, mas, tendo o referido item 9.2 do Acórdão 1.232/2017 se limitado a suspender o resgate dos TDA já emitidos e ainda não resgatados, não restaria caracterizado o eventual descumprimento da aludida determinação cautelar suspensiva.
6.	Por conseguinte, a suposta revogação do 9.2 do Acórdão 1232/2017-TCU-Plenário tenderia a ser melhor apreciada em conjunto com a devida análise sobre o cumprimento de todas as medidas ainda pendentes de solução no presente processo, já que o Plenário do TCU passou a posteriormente proferir o subsequente Acórdão 2.491/2017 no seguinte sentido:
	" (...) 1.7. Determinar que a unidade técnica adote as seguintes medidas: 
	1.7.1.avalie a regularidade, ou não, de todo o procedimento para o aludido resgate dos TDA, a partir das informações suscitadas pela STN no expediente acostado à Peça 226; 
	1.7.2. atente para a necessidade de concluir a efetiva avaliação final da Fazenda São Gabriel, em Corumbá - MS, dentro do prazo suscitado pelo TCU, seja pela eventual conclusão da anunciada perícia judicial, seja pela pronta execução da requisição de serviço técnico determinada pelo item 9.4 do Acórdão 1232/2017-TCU-Plenário; 
	1.7.3. promova o necessário prosseguimento do presente feito, ficando autorizada, desde já, a realização de inspeções e de diligências, entre outras medidas necessárias ao saneamento dos autos;"
7.	No presente momento, contudo, a SecexAgroambiental manifestou-se pelo acolhimento das justificativas oferecidas pela STN, pois estariam em conformidade com a legislação pertinente e, particularmente, com o Decreto n.º 578, de 1992, e a IN STN-Incra n.º 1, de 1995, tendo assinalado, ainda, que o cumprimento do item 1.7.2 do Acórdão 2.491/2017 estaria a ocorrer no âmbito do TC Processo 017.547/2017-2, com a subjacente proposta de revogação da aludida cautelar suspensiva proferida pelo item 9.2 do Acórdão 1232/2017-TCU-Plenário, por perda de objeto, e o apensamento do presente processo ao TC Processo 017.547/2017-2.
8.	Incorporo o parecer da unidade técnica a estas razões de decidir, sem prejuízo de pugnar pelo reconhecimento do prejuízo à aludida cautelar suspensiva, em vez da suscitada revigação dessa cautelar.
9.	A STN informou que, por força do Decreto n.º 578, de 1992, os TDA passaram a ser emitidos exclusivamente pela secretaria, a partir da expressa solicitação do Incra, salientando que os emitidos TDA permanecem bloqueados até o Incra solicitar o seu desbloqueio, em sintonia com o art. 3º da IN STN-Incra n.º 1, de 1995, ao passo que o desbloqueio dos títulos possibilitaria ao beneficiário dos TDA usufruir da sua titularidade, podendo negociar livremente os títulos no mercado secundário.
10.	Por esse ângulo, a STM afirmou não ter os meios legais e operacionais para realizar o controle individualizado da titularidade e da movimentação dos títulos da dívida pública federal mobiliária interna, estando essas informações protegidas, aliás, pela Lei Complementar (Lei do Sigilo Bancário) n.º 105, de 2001. 
11.	Já, por meio do Ofício 716/2005/AS, de 19/10/2005, o Incra solicitou o lançamento do TDA 595/05 até o TDA 602/05, com os vencimentos em 1º/10/2010 ou em 1º/10/2015, sob o valor total de R$ 16,6 milhões, indicando como agente financeiro a Caixa Econômica Federal em Campo Grande - MS. 
12.	A partir, então, das informações fornecidas pela STN, a unidade técnica identificou que os aludidos TDA já teriam sido desbloqueados em 2005, com o seu resgate finalizado em 1º/10/2015, e, assim, já não mais subsistiriam os TDA alcançáveis pela aludida suspensão cautelar determinada pelo item 9.2 do Acórdão 1232/2017-TCU-Plenário.  
13.	Por outro ângulo, a unidade técnica indicou também que o serviço técnico previsto pelo item 1.7.2 do referido Acórdão 2.491/2017 já integraria o TC Processo 017.547/2017-2, ao tratar da tomada de contas especial determinada no item 9.6 do Acórdão 1.232/2017, devendo o TCU determinar, contudo, que a unidade técnica analise e se manifeste sobre a necessidade de superveniente concessão da eventual cautelar de indisponibilidade dos bens do aludido responsável, nos termos do art. 44, § 2º, da Lei nº 8.443, de 1992, e do art. 274 do RITCU, diante do suscitado prejuízo à aludida cautelar suspensiva.
14.	A despeito, enfim, de a suscitada cautelar patrimonial constritiva poder vir a ser adiante decretada pelo TCU, deve ser informado aos responsáveis que a suposta tentativa de eventual ocultação ou dilapidação patrimonial evidenciaria a nefasta prática de fraude contra credores ou de fraude à execução, podendo ser anulada ou tornada ineficaz pelo poder público, com a subsequente reprimenda estatal, e, nesse sentido, o TCU deve promover a subjacente notificação aos responsáveis.
15.	O TCU deve considerar prejudicada, portanto, a cautelar suspensiva deferida pelo item 9.2 do Acórdão 1232/2017-TCU-Plenário, por perda de objeto, e determinar o apensamento do presente processo ao TC Processo 017.547/2017-2, sem prejuízo de determinar que a unidade técnica analise e se manifeste conclusivamente sobre a necessidade de superveniente concessão da eventual cautelar de indisponibilidade dos bens do aludido responsável, nos termos do art. 44, § 2º, da Lei nº 8.443, de 1992, e do art. 274 do RITCU, diante do suscitado prejuízo à aludida cautelar suspensiva.
Ante o exposto, pugno pela prolação do Acórdão ora submetido a este Colegiado.
TCU, Sala das Sessões, em 27 de novembro de 2019.
Ministro-Substituto ANDRÉ LUÍS DE CARVALHO 
Relator